臺灣板橋地方法院民事判決　　　　　　　96年度訴字第1666號
原　　　告　甲○○○
訴訟代理人　林明正律師
被　　　告　戊○○
　　　　　　丁○○
共　　　同
訴訟代理人　陳正旻律師
被　　　告　乙○○
上列當事人間給付買賣價金事件，經本院於民國96年10月30日言
詞辯論終結，判決如下：
    主  文
原告之訴及假執行之聲請均駁回。
訴訟費用由原告負擔。
  事實及理由
壹、程序方面：
一、訴狀送達後，原告不得將原訴變更或追加他訴。被告於訴之
    變更或追加無異議，而為本案之言詞辯論者，視為同意變更
    或追加，民事訴訟法第255 條第1 項前段、第2 項載有明文
    。本件原告原起訴聲明請求被告戊○○及乙○○連帶給付原
    告新台幣400 萬元及利息，嗣於96年8 月22日具狀追加被告
    丁○○連帶為上開給付，揆諸前揭規定，被告戊○○、乙○○並無異議為本案言詞辯論，視為同意追加，是原告追加被
    告丁○○亦屬合法，先予敘明。
二、本件被告乙○○經合法通知未於最後言詞辯論期日到場，核
    無民事訴訟法第386 條各款所列情形，爰依原告聲請由其一
    造辯論而為判決。
貳、實體方面：
一、原告主張：民國96年6 月15日被告戊○○向原告購買座落於
    台北縣新莊市○○街68號5 樓之5 房屋1 座與所屬基地，雙
    方言明買賣總價金為新台幣（下同）460 萬元，被告戊○○
    於96年7 月10日前共分三次支付原告60萬元之支票為簽約金
    與訂金，餘款400 萬元雙方約定需待房屋過戶並向銀行設定
    抵押貸款，核准後一次付清，原告不疑有他，即予應允並由
    被告乙○○為連帶保證人，有買賣契約書1 份為憑。96年7
    月11日系爭房屋、土地均已過戶為被告戊○○指定之被告丁○○名下，並設定最高限額抵押完成，被告卻拒付尾款400
    萬元，並向原告要求解除買賣契約，原告不同意，被告所主
    張之理由原告未告知本件房屋曾有人於屋內服用安眠藥自殺
    送醫不治死亡，使其心生畏懼。原告否認有前開情事，亦未
    曾聽聞，原告並於96年7 月23日以律師函向被告戊○○請求
    給付購屋款400 萬元，被告未理會。系爭買賣標的房齡已逾
    9 年，縱有人於屋內服用安眠藥送醫不治死亡事件，並非於
    原告擁有該屋期內發生，何時發生，細節如何，原告並不清
    楚，原告當無告知之義務，退步言之，若有人服藥過量於送
    醫後死亡，是屬意外事件，應不得指為凶宅。所有之舊屋，
    均會發生死亡事件，或送醫急救無效之死亡事件，這是常態
    ，被告於簽訂買賣契約時，本就應有認知，也非契約之必要
    之點，如被告認為這是其主觀上契約之必要之點，則應載明
    於買賣契約，否則不能以之為解除契約之理由。依被告戊○○所言有人於屋內服用安眠藥自殺死亡，不論該人是死於醫
    院或送醫途中，均非死於屋內。且本屋原告共買了2 年有餘
    ，並一直居住其中，平安無事，何凶之有? 本件買賣，所有
    權均已過戶為被告丁○○所有，房屋之鑰匙於簽約時即已交
    付予被告戊○○收受，原告之交付義務均已完成。被告丁○○雖未具名與原告共同簽訂買賣契約，但亦係實質之購買人
    ，其並於買賣價金付款處，蓋章承擔給付系爭買賣價金，此
    乃「重疊的債務承擔」意思表示，應與被告戊○○連帶負其
    責任，有最高法院23上字第1377號判例意旨可參。原告爰依
    民法第367 、369 條及債務承擔之法律關係請求被告戊○○
    、丁○○應連帶給付買賣價金。聲明：(一)、被告戊○○、乙○○、丁○○應連帶給付原告新台幣400 萬元，及自起訴狀
    送達翌日起至給付日止，按年息5 ％計算之利息。(二)、原告
    願供擔保，請准宣告假執行。(三)、訴訟費用由被告連帶負擔
    。
二、被告戊○○、丁○○主張：
(一)、緣被告戊○○於96年5 月間購買座落於台北縣新莊市○○街
    68號5 樓之5 房屋及其基地作為全家居住使用，而後被告戊○○與被告丁○○準備結婚，遂有意於鄰近處另行購屋，經
    被告乙○○介紹得知原告有意出售，並於96年6 月15日向其
    購買系爭房屋及其基地，於簽約前被告戊○○曾詢問系爭房
    屋是否曾發生過任何事故，惟均回應沒有任何問題，遂與原
    告簽立賣買房屋契約書，被告戊○○嗣後得知系爭房屋曾有
    人於屋內服用安眠藥自殺。前開情事，原告於94年9 月間購
    買系爭房屋時，前屋主王文發即已告知並載明於買賣契約，
    原告已知悉此情事，惟於被告戊○○詢問時竟隱匿不言，此
    舉有違一般交易習慣應遵循之誠信原則，而有詐欺之實。被
    告戊○○因原告詐欺而為錯誤之買賣意思表示，已數次發存
    證信函表明撤銷系爭買賣契約之意，此有存證信函及回執可
    稽，茲被告戊○○特再以本答辯狀向原告表示依民法第88
    條及第92條之規定撤銷系爭買賣契約之意。準此，系爭買賣
    契約已因撤銷而失其效力，是以原告要求給付賸餘價金實無
    理由。
(二)、被告戊○○購買系爭房屋係欲作為婚後之新居，是以欲求喜
    氣，購屋時即已特別詢問該屋是否曾發生事故（尤其是自殺
    及兇殺），原告回應並無任何事故。系爭房屋是否曾有事故
    發生對被告戊○○而言，係屬本次購買此屋所考量必要之點
    ，此由被告購屋前一再詢問即可證明。原告提出系爭買賣契
    約未載明屋況，是以更足證此非必要之點。惟兩造間系爭買
    賣契約係由房屋租賃契約書改寫，而非正式之買賣契約書，
    其中就一般不動產買賣契約書應記之租稅負擔、付款方式、
    產權移轉等均未載明，故系爭房屋屋況部份亦未載明其契約
    書上，惟此非表示上開各項均非系爭買賣契約必要之點。被
    告戊○○於支付60萬元之部分購屋價金後，始得知系爭房屋
    曾有人服用安眠藥自殺，且94年間前任屋主即就此事件與原
    告訂定買賣契約時記載於該契約書上，原告佯稱不知情，殊
    未可採。
(三)、系爭房屋係為被告戊○○購買用以贈送予被告丁○○之結婚
    禮物，被告丁○○雖於系爭買賣契約末頁蓋章，僅係做為被
    告戊○○已給付原告部分價金之見證，並非如原告所稱「重
    疊的債務承擔」之意思表示，原告據以為追加被告丁○○之
    依據，顯然有誤。是以原告追加丁○○為被告與法無據。
(四)、住宅乃一般家庭之最終堡壘，因有多數時間在宅中生活，故
    居家環境之良窳，影響生活品質至鉅。又因現時住宅房地需
    價甚高，許多人窮其一生，僅能負擔一戶之房價，故於購買
    住宅房地，無不慎重其事，房地之出賣人，自應切實提供真
    實之資訊，更應嚴格依債之本旨履行其債務。是否非自然死
    亡原因發生在屋內，屬一般人購屋時所考量之重要事項，衡
    諸常情，對於該不動產之價值必有減少且亦將減損不動產之
    通常效用。被告戊○○購買系爭房屋欲作為結婚新房之用，
    惟系爭房屋內有人服藥自殺之情事，已使原契約預定效用滅
    失，亦因原告於96年10月4 日之調查證據聲請狀二(二)自認服
    藥自殺之情事屬系爭房屋之瑕疵，被告戊○○即得依民法第
    359 條解除系爭房屋買賣契約。另被告於知悉系爭房屋內有
    人服藥自殺之情事後，即發存證信函表明撤銷系爭買賣契約
    之意，原告空言被告向原告表示減價之意，未提出任何證據
    以資證明，殊未可採，而被告亦未委託全國不動產經紀股份
    有限公司出售系爭房屋，且原告所呈原證五非被告丁○○所
    簽名，原告冀藉此指稱被告承認瑕疵，亦屬無據。準此，原
    告之訴，洵無理由。聲明：原告之訴駁回、訴訟費用由原告
    負擔、如受不利判決，願供擔保請准免為假執行。
三、被告乙○○主張：系爭房子之前有人在此服藥自殺，這件事
    情被告完全不知道，等到買賣契約簽立後，被告才知道。並
    聲明：原告之訴駁回，訴訟費用由原告負擔、如受不利判決
    ，願供擔保請准免為假執行。
四、本件兩造不爭執之事實：
(一)、被告戊○○於96年6 月15日向原告購買座落於台北縣新莊市
    ○○街68號5 樓之5 房屋1 座與所屬基地，買賣總價金為46
    0 萬元，被告戊○○已給付原告60萬元，尚有餘款400 萬元
    未清償。
(二)、系爭房屋內曾有人於屋內服用安眠藥意圖自殺，經送醫急救
    後不治死亡。
五、兩造之爭點及本院之判斷：
    原告主張被告應給付房屋未付之價金400 萬元，被告則辯稱
    ：系爭房屋為曾發生自殺死亡之事故，原告故意隱匿上開事
    故未告知被告，致使被告陷於錯誤而簽訂系爭買賣契約，對
    被告應構成詐欺；又系爭房屋為曾發生自殺致死之情事，有
    滅失或減少其價值之重大瑕疵，並以存證信函及本件起訴狀
    繕本之送達，依民法第92條向原告為撤銷系爭買賣契約之意
    思表示及依民法第354 條、第359 條規定向被告為解除系爭
    買賣契約之意思表示，並以前揭情詞置辯。故本件兩造有爭
    執點，厥在於：被告是否得主張受原告詐欺，進而撤銷系爭
    買賣契約？又被告是否得主張系爭房屋具有瑕疵，進而解除
    系爭買賣契約？茲逐點析述如下：
(一)、按民法上所謂詐欺，係謂欲相對人陷於錯誤，故意示以不實
    之事，令其因錯誤而為意思之表示；又被詐欺而為意思表示
    者，依民法第92條第1 項之規定，表意人固得撤銷其意思表
    示，惟主張被詐欺而為表示之當事人，應就此項事實負舉證
    之責任（最高法院18年上字第371 號、44年台上字第75號判
    例參照）。被告戊○○雖辯稱：原告明知系爭房屋曾發生上
    開服藥意圖自殺事故，竟故意隱瞞不說，致使伊陷於錯誤而
    為簽訂系爭買賣契約之意思表示云云，惟既經原告所否認，
    依上說明，自應由被告就其主張受詐欺之事實負舉證之責任
    。經查，系爭房屋雖曾發生有人在屋內服用安眠藥意圖自殺
    ，經送醫急救後不治死亡之事故，然此非買賣契約成立必要
    之點，原告縱使無主動告知，亦無礙系爭買賣契約之成立及
    生效；且查，系爭房屋雖有人在屋內服藥意圖自殺，然該人
    並非當場於系爭房屋屋內死亡，依原告個人之主觀認識，亦
    與被告戊○○詢問原告是否「曾發生兇殺或自殺致死之事故
    」情節不合，故縱認原告回應被告系爭房屋無發生任何事故
    ，難謂原告係故意隱瞞而有詐欺行為。綜上，被告戊○○既
    非因原告詐欺而簽訂系爭買賣契約，則被告戊○○辯稱伊依
    民法第92條第1 項規定撤銷其為簽約之意思表示云云，與法
    即有未合，無從採信。
(二)、再按物之出賣人對於買受人，應擔保其物依第373 條之規定
    危險移轉於買受人時無滅失或減少其價值之瑕疵，亦無滅失
    或減少其通常效用或契約預定效用之瑕疵，民法第354 條第
    1 項固定有明文。又所謂「物之瑕疵」係指存在於物之缺點
    而言，凡依通常交易觀念，或依當事人之決定，認為物應具
    備之「價值」、效用、或品質而不具備者，即為物有瑕疵，
    且不以「物質上」應具備者為限（最高法院73年台上字第11
    73號判例資參）。按有非自然身故情事之房屋即一般所稱之
    「兇宅」，至於兇宅之定義，雖無法律上之定義，然依一般
    不動產買賣之交易慣例，係指「曾發生兇殺或自殺致死之情
    事」之房屋，此一因素，雖或未對此類房屋造成直接「物理
    性」之損傷，惟就一般社會大眾言，仍屬於心理層面惡嫌惡
    狀況，對居住於其內之住戶言，除對居位品質會發生疑慮外
    ，在心理層面止亦會造成相當大的負面影響。因此在房地產
    交易市場及實務經驗中，具有非自然身故情事之房屋或不動
    產，均會嚴重影響購買意願及購買價格，並因此亦造成該等
    標的之市場接受程度及價格之低落情事。同時具有非自然身
    故情事之不動產，無論從心理層面或市場接受度而言，皆非
    一般適於居住之標的，且有明顯異於週遭環境情形，即與週
    遭環境相較，買賣價格有顯著低落情事，故依估價學理適合
    性原則而言，非自然身故之情事，將對不動產之個別條件產
    生負面影響，造成經濟性之價值減損，進而影響其市場價格
    ，應認屬物之瑕疵。惟房屋是否因為曾有人於此「發生兇殺
    或自殺致死之情事」而成為「凶宅」，不僅屬個人主觀面及
    心理面之範疇，且因人、因時、因宗教信仰等不同而有異，
    亦可藉由時間經過、記憶淡忘或宗教儀式去除該不安之心理
    。因此在判斷一房屋是否為「凶宅」，應考量事件發生之經
    過、事件經過時間長短等因素，並不以「發生兇殺或自殺致
    死」之「人」應死於屋內外為必備要件之一。而證人即房屋
    仲介業者丙○○於本院96年9 月28日作證時，亦證述略以：
    「房子是否屬於凶宅，要看買賣雙方主觀感受，一般人比較
    在意的事是，有無人員死亡的原因是在該屋內發生，若有則
    是屬於重大事項應告知對方，本件房屋曾有人在屋內吃安眠
    藥，送醫急救後死亡，我們認為這是重大事項，會告知買受
    人」等語。依此，本件系爭房屋內曾發生有人在屋內服藥意
    圖自殺，經送醫急救無效後死亡之事件，確實就一般社會大
    眾言，仍屬於心理層面惡嫌惡狀況，對居住於其內之住戶言
    ，除對居位品質會發生疑慮外，在心理層面止亦會造成相當
    大的負面影響；原告亦承認系爭房屋因發生此次購屋糾紛，
    致使該屋內曾有人服藥自殺之事件已廣為周知，伊縱使收回
    系爭房屋亦無法將該屋依當地房價水準再行賣出，應認系爭
    房屋確實具有物之瑕疵。據此，被告戊○○辯稱因系爭房屋
    具有上述瑕疵，伊依民法第359 條之規定，解除系爭買賣契
    約，即屬有據。
(三)、原告雖主張被告丁○○為系爭買賣契約之實際購買人，其並
    於買賣價金付款處，蓋章承擔給付系爭買賣價金，係屬重疊
    之債務承擔之意思，應與被告戊○○負連帶清償責任云云。
    按所謂重疊之債務承擔，係指第三人與債權人訂立契約，係
    由該第三人加入為債務人，而與原債務人就同一債務各負全
    部給付之責任，原債務人就其債務與該第三人連帶負其責任
    。經查，系爭買賣契約明載出賣人為原告，買受人則為被告
    戊○○，立契約人亦為原告與被告戊○○。被告丁○○雖於
    契約書上，記載「餘款為新台幣肆佰肆拾伍萬元」處蓋章，
    然被告丁○○並無明示或暗示承諾為系爭契約之債務人，願
    與被告戊○○就系爭債務負全部給付之責任之意思。故原告
    主張被告丁○○亦為本件買賣契約之買受人云云，洵屬無據
    ，不足採信。
(四)、綜合上述，系爭契約之買受人為被告戊○○，被告乙○○則
    為被告戊○○之連帶保證人，系爭契約業經被告戊○○依法
    解除，從而，原告依據買賣契約請求被告給付400 萬元及自
    起訴狀繕本送達之翌日起，至清償日止，按週年利率百分之
    5 計算之利息，即屬無據，無從准許，應予駁回。原告受敗
    訴判決，其假執行之聲請即失所依據，應併予駁回。
六、本件為判決基礎之事證已明，兩造所為之其他主張、陳述並
    所提之證據，經審酌後，認均與本件之結論無礙，不再一一
    論述，併予敘明。
七、訴訟費用負擔之依據：民事訴訟法第78條。
中　　華　　民　　國　　96　　年　　11　　月　　30　　日
                  民事第三庭    法　官　邱育佩
以上正本證明與原本無異
本判決不得上訴
中　　華　　民　　國　　96　　年　　11　　月　　30　　日
                            書記官　王苑琦
